【裁判字號】    97,上訴,1486
【裁判日期】    971124
【裁判案由】    殺人未遂
【裁判全文】
臺灣高等法院高雄分院刑事判決        97年度上訴字第1486號
上  訴  人  臺灣高雄地方法院檢察署檢察官
被      告  乙○○
指定辯護人  本院公設辯護人  孫妙岑
上列上訴人因被告殺人未遂案件，不服臺灣高雄地方法院97年度
訴字第1100號中華民國97年8 月11日第一審判決（起訴案號：臺
灣高雄地方法院檢察署97年度偵緝字第558 號），提起上訴，本
院判決如下：
     主  文
上訴駁回。
     事  實
一、乙○○前於民國95年6 、7 月間，在高雄縣鳳山市○○路附
    近之樂賓理髮廳認識服務生甲○○○進而追求未果，之後輾
    轉得知甲○○○轉往高雄縣鳳山市○○路439 號「問彩虹美
    容坊」任職，乃於96年9 月19日，前往「問彩虹美容坊」找
    尋甲○○○，於同日21時30分許甲○○○在「問彩虹美容坊
    」1 樓與2 樓樓梯間見乙○○前來，因憶起於96年2 月間在
    樂賓理髮廳服務時曾遭乙○○傷害，即對乙○○直言：「你
    乙○○，我不做」，乙○○竟因而心生不滿，質問「你不做
    喔！」，旋即基於傷害之犯意，以預藏之美工刀朝甲○○○
    頸部劃1 刀後逃離現場，致造成甲○○○受有頸部撕裂傷10
    ×0.5 公分之傷害。
二、案經甲○○○訴由臺灣高雄地方法院檢察署檢察官偵查起訴
    。
    理  由
壹、程序方面
一、證人甲○○○、吳錦盛於警詢中之陳述無證據能力：
    按被告以外之人於檢察事務官、司法警察官或司法警察調查
    中所為之陳述，與審判中不符時，其先前之陳述具有較可信
    之特別情況，且為證明犯罪事實存否所必要者，得為證據。
    證人甲○○○、吳錦盛於警詢中之陳述，因屬審判外之陳述
    ，為傳聞證據，惟渠等於警詢中之陳述整體而言，核與於本
    院審判中之證述相符，是渠等於警詢中之陳述並不符合刑事
    訴訟法第159 條之2 有關傳聞例外之規定，不得作為認定本
    案犯罪事實有無之證據，並無證據能力，此時，當以證人甲
    ○○○、吳錦盛於審判中之證述作為證據。
二、證人甲○○○、吳錦盛於偵查中之證述有證據能力：
    按被告以外之人於偵查中向檢察官所為陳述，除顯有不可信
    之情況者外，得為證據，刑事訴訟法第159 條之1 第2 項定
    有明文。本件證人甲○○○、吳錦盛於檢察官偵查中以證人
    身份向檢察官具結所為之證述，未曾提及檢察官在偵查時有
    不法取供之情形，亦無顯不可信之情況，且其2 人於原審審
    理時，均到庭以證人身分進行交互詰問，依上開說明，證人
    甲○○○、吳錦盛於偵查中之證言自有證據能力。
貳、實體方面
一、訊據上訴人即被告乙○○對於上揭時地有對告訴人甲○○○
    傷害之事實，坦承不諱，核與證人甲○○○及證人吳錦盛於
    偵查及原審法院審理時證述情節相符，復有長庚紀念醫院高
    雄分院96年9 月20日診斷證明書1 份附卷可稽（見警卷第9
    頁）。被告自白與事實相符，事證明確，犯行洵堪認定，應
    依法論科。
二、按殺人未遂罪與傷害罪之區別，應以有無殺意，及其下手加
    害時有無死亡之預見為斷，其受傷之多寡，是否致命部位，
    雖可藉為認定有無殺意之心證，且為重要之參考資料，惟非
    判斷二罪間之絕對標準，仍須斟酌當時客觀環境及其他具體
    情形加以判斷（最高法院90年度台上字第1281號判決可資參
    照）。經查：
  (一)從證人即告訴人於偵查及原審法院審理時均證稱：【是因見
    到被告就說「你乙○○，我不做」，被告說「你不做喔！」
    ，就拿刀子從告訴人的脖子劃下去（見偵查卷第9 頁、原審
    卷第27頁）】等情觀之，可知被告係因與告訴人起口角衝突
    才持刀向告訴人揮去，應可認定。
  (二)被告前曾要求告訴人與伊結婚遭告訴人拒絕，因而於96年2
    月間傷害告訴人，嗣後已與告訴人和解，然告訴人仍躲了好
    幾家理髮廳，除此之外便無何仇隙，此經證人即告訴人於原
    審法院審理時證述明確，並有96年2 月20日高雄市立民生醫
    院診斷證明書在卷可查（見偵查卷第9 頁、原審卷第25頁、
    第39頁），被告明知求婚遭拒，且告訴人避不相見，仍執意
    打聽尋找告訴人下落，又隨身攜帶美工刀前去尋找告訴人，
    固然不懷好意，然本件告訴人出言拒絕為被告服務時，被告
    僅說「你不做喔！」，並未說要殺死告訴人之言語；再自案
    發時雙方站立位置及被告之動作而言，告訴人與被告當時相
    隔僅有1 個階梯的距離，被告站在較低的階梯上，手朝上劃
    一刀後就跑了，亦經告訴人於原審法院審理時證述在卷（見
    原審卷第26頁、第27頁），以告訴人與被告非常接近之距離
    ，被告手中又持有利器，被告如基於殺人之故意朝告訴人頸
    部下手，應係以銳利之刀尖向告訴人頸部猛刺，而非僅持刀
    向上揮動。另從告訴人所受傷勢觀之，為頸部撕裂傷10×0.
    5 公分之傷害，並未傷及附近之氣管、食道、主要動、靜脈
    等重要器官，此有財團法人長庚紀念醫院高雄分院97年6 月
    12日（97）長庚院高字第753183號函在卷可查（見原審1 卷
    第24頁），足見被告下手時力道並非狠、非重，被告如係基
    於殺人之故意對告訴人揮刀相向，以告訴人全無防備之情況
    ，自可猛力刺擊告訴人脆弱之頸部而造成上開重要器官之創
    傷，當不至僅受有頸部撕裂傷之傷害，是被告向告訴人手朝
    上揮動刀子，其用意是否在殺害告訴人，亦屬有疑。復參以
    當時除在一樓之吳錦盛外，樓梯間內僅有被告與告訴人2 人
    ，此經證人吳錦盛證述在卷，以告訴人為一手無寸鐵又為勢
    單力孤之女子，被告第一刀劃傷告訴人後，仍可接續揮砍以
    達成殺害告訴人之目的，然被告卻轉身逃跑，足見被告並無
    置告訴人於死地之決心。
  (三)綜上所述，本件係因被告遭告訴人拒絕求婚又避不見面，心
    懷怨懟，經打聽得知告訴人下落，甫與告訴人見面即遭告訴
    人直言拒絕為被告服務，一時氣憤之下持刀傷害告訴人所致
    ，而非基於殺人之犯意為之，至為明確。公訴人認被告係基
    於殺人犯意為之，尚乏明證，自難採信。
三、核被告所為，係犯刑法第277 條第1 項之傷害罪。公訴意旨
    認應依殺人未遂罪處斷，容有未洽，惟因起訴之基本事實相
    同，爰變更起訴法條。
四、原審認被告罪證明確，因而適用刑法第277 條第1 項、第38
    條第1 項第2 款，刑法施行法第1 條之1 規定，並審酌被告
    不知尊重告訴人，竟持具有危險性之美工刀而為上開犯行，
    且於原審審理時一再飾詞狡辯，稱係告訴人及吳錦盛先出手
    攻擊才持刀自衛云云，足見其惡性重大，又尚未與告訴人達
    成和解，毫無悔意，犯後態度顯然欠佳，及被告素行、犯罪
    所受刺激、所生危害等一切情狀，量處有期徒刑1 年；並敘
    明被告用以傷害告訴人所用之美工刀1 支為被告所有供犯罪
    所用之物，此經被告陳明在卷，雖未據扣案，惟不能證明已
    滅失，爰依刑法第38條第1 項第2 款宣告沒收。其認事用法
    ，核無不合，量刑亦屬允當。公訴人上訴意旨，指摘原判決
    未論以殺人未遂罪不當，為無理由，應予駁回。
據上論斷，應依刑事訴訟法第368條，判決如主文。
本案經檢察官蔡國禎到庭執行職務。
中    華    民    國    97    年    11    月    24    日
                  刑事第三庭    審判長法  官  周賢銳
                                      法  官  黃仁松
                                      法  官  施柏宏
以上正本證明與原本無異。
如不服本判決應於收受本判決後10日內向本院提出上訴書狀，其
未敘述上訴理由者，並得於提起上訴後10日內向本院補提理由書
狀（均須按他造當事人之人數附繕本）「切勿逕送上級法院」。
中    華    民    國    97    年    11    月    24    日
                                      書記官  白  蘭
附錄本案論罪科刑法條
中華民國刑法第277 條第1 項
傷害人之身體或健康者，處3 年以下有期徒刑、拘役或1,000 元
以下罰金。


司法院資訊處製作；財團法人民間司法改革基金會備份。
